【裁判字號】    97,訴,528
【裁判日期】    980618
【裁判案由】    違反政府採購法
【裁判全文】
臺灣宜蘭地方法院宣示判決筆錄         97年度訴字第528號
公  訴  人  臺灣宜蘭地方法院檢察署檢察官
被      告  榮廣新股份有限公司
兼  代表人  乙○
上  一  人
選任辯護人  楊德海律師
被      告  嘉興園藝有限公司
兼  代表人  甲○○
被      告  丁○○
            丙○○
            戊○○
上列被告因違反政府採購法案件，於中華民國98年6月18日下午4
時許，在本院第2法庭宣示判決，出席職員如下：
     審判長法  官  林楨森
           法  官  鄧晴馨
           法  官  蔡仁昭
           書記官  陳建宇
           通  譯  方志中
法官起立朗讀判決主文、犯罪事實要旨、處罰條文、附記事項，
及告以上訴限制、期間並提出上訴狀之法院，且諭知記載其內容
：
一、主  文：
    乙○共同犯政府採購法第八十七條第四項之妨害投標罪，處
    有期徒刑捌月，減為有期徒刑肆月，如易科罰金，以銀元參
    佰元即新台幣玖佰元折算壹日。
    甲○○共同犯政府採購法第八十七條第四項之妨害投標罪，
    處有期徒刑柒月，減為有期徒刑參月又拾伍日，如易科罰金
    ，以銀元參佰元即新台幣玖佰元折算壹日。緩刑貳年。
    丙○○、丁○○、戊○○共同犯政府採購法第八十七條第五
    項前段之妨害投標罪，各處有期徒刑肆月，如易科罰金，均
    以銀元參佰元即新台幣玖佰元折算壹日。各減為有期徒刑貳
    月，如易科罰金，均以銀元參佰元即新台幣玖佰元折算壹日
    。均緩刑貳年。
    榮廣新股份有限公司廠商之代表人，因執行業務犯政府採購
    法第八十七條第四項之妨害投標罪，處罰金新台幣壹拾伍萬
    元，減為罰金新台幣柒萬伍仟元。
    嘉興園藝有限公司廠商之代表人，因執行業務犯政府採購法
    第八十七條第四項之妨害投標罪，處罰金新台幣壹拾萬元，
    減為罰金新台幣伍萬元。
二、犯罪事實要旨：
    乙○為榮廣新股份有限公司（以下簡稱榮廣新公司）負責人
    ，甲○○為嘉興園藝有限公司（以下簡稱嘉興公司）負責人
    ，丁○○為采風景觀企業社（以下簡稱采風企業社）負責人
    ，丙○○為采風企業社會計，並與丁○○為男女朋友，而采
    風企業社則為榮廣新公司之下游包商。民國93年6月間，乙○有意承攬行政院國軍退除役官兵輔導委員會榮民森林保育
    事業管理處（以下簡稱森保處）辦理之「大鵬專案Ａ區第十
    二標欖李等苗木補植及養護工程」招標案，該標案訂於同年
    7月2日開標，惟因乙○知悉甲○○亦有意參與投標，且恐參
    與投標之合格廠商未達3家，為確保能順利標得上開工程，
    竟為下列行為：
（一）乙○、丁○○、丙○○共同基於意圖影響採購結果之犯意
      聯絡，由乙○向丁○○、丙○○承諾若順利標得上開工程
      ，將轉包予采風企業社承作，乙○僅從中收取新台幣（以
      下同）500萬元之管理費，另與丙○○、丁○○約定，若
      采風企業社承作上開工程，所須之苗木需向甲○○購買，
      且丙○○、丁○○須代為尋找一家廠商陪標，以利標得上
      開工程。丙○○、丁○○允諾後，即委由與采風企業社有
      業務往來之戊○○找尋陪標廠商，詎戊○○明知此情，竟
      與丙○○、丁○○、乙○共同基於意圖影響採購結果之犯
      意聯絡，假意邀請其開設柏橋農園之不知情友人黃秋澤（
      另為不起訴處分）競標上開工程，嗣於黃秋澤同意以柏橋
      農園名義競標後，便將後續承標事宜委由戊○○處理，並
      先蓋印於空白之開標授權書、招標投標及契約文件。迨戊○○順利取得黃秋澤同意以柏橋農園參與投標後，便將上
      開蓋印之開標授權書、招標投標契約文件交付予丁○○、
      丙○○，並由乙○於93年6月25日將柏橋農園投標所須之
      押標金175萬元匯入丙○○開設於大眾銀行大昌分行、帳
      號00000000000號帳戶，再由丙○○提領後，存入柏橋農
      園開設於彰化銀行北斗分行、帳號0000000帳戶，嗣由黃
      秋澤不知情之妻楊麗珍前往提領並購買同額之銀行支票交
      付予丙○○、丁○○。
（二）乙○、甲○○共同意圖獲取不當利益，由乙○於93年6月
      下旬，與甲○○達成嘉興公司不與榮廣新公司就上開標案
      為價格競爭之協議，乙○並允諾若榮廣新公司順利得標，
      承作上開工程所使用之欖李苗木將向嘉興公司購買，待甲○○允諾後，乙○即於93年7月1日告知甲○○嘉興公司須
      以3,100萬元之價格參與投標。
（三）嗣於93年7月1日晚間，乙○、甲○○、丙○○、丁○○即
      先行前來宜蘭縣，並均下榻於宜蘭縣宜蘭市伯斯飯店，於
      同日晚間，乙○即告知丁○○、丙○○有關柏橋農園之投
      標金額為3,300萬元，榮廣新公司之投標金額則為2,620萬
      元，丁○○、丙○○得知上開投標金額後，即於伯斯飯店
      內由丙○○填寫柏橋農園、榮廣新公司之開標授權書及契
      約文件，丁○○則填寫柏橋農園、榮廣新公司之退還押標
      金申請單。至嘉興公司之招標投標及契約文件、退還押標
      金申請單則於同日晚間由甲○○自行填寫完成。迄93年7
      月2日，丙○○、丁○○、甲○○即持上開預先填妥之文
      件資料前往宜蘭縣宜蘭市○○路100號之森保處投標，嗣
      即由榮廣新公司以2,620萬元順利標得上開工程，乙○、
      甲○○即以此方式使上開標案發生不正確之結果。嗣後丙○○亦將柏橋農園之175萬元押標金返還予乙○。
三、處罰條文：政府採購法第87條第4項、第5項前段、第92條、
    刑法第2條第1項前段、第11條前段、第28條、第55條、第74
    條第1項第1款、修正前刑法第41條第1項前段、罰金罰鍰提
    高標準條例第2條、現行法規所定貨幣單位折算新台幣條例
    第2條，中華民國九十六年罪犯減刑條例第2條第1項第3款、
    第7條、第9條。
四、協商判決除有刑事訴訟法第455條之4第1項第1款於本訊問程
    序終結前，被告撤銷協商合意或檢察官撤回協商聲請者；第
    2款被告協商之意思非出於自由意志者；第4款被告所犯之罪
    非第455條之2第1項所定得以協商判決者；第6款被告有其他
    較重之裁判上一罪之犯罪事實者；第7款法院認應諭知免刑
    或免訴、不受理者情形之一，及違反同條第2項「法院應於
    協商合意範圍內為判決；法院為協商判決所科之刑，以宣告
    緩刑或2年以下有期徒刑、拘役或罰金為限」之規定者外，
    不得上訴。
五、如不服本件判決，得自收受判決送達之日起10日內，向本院
    提出上訴書狀，上訴於第二審法院。
中    華    民    國    98    年    6    月    18    日
                  刑事第四庭書記官  陳建宇
                      審判長法  官  林楨森
以上正本證明與原本無異。
                            書記官  陳建宇
中    華    民    國    98    年    6     月    18    日
附錄本案論罪科刑法條：
政府採購法第87條第4項、第5項
意圖影響決標價格或獲取不當利益，而以契約、協議或其他方式
之合意，使廠商不為投標或不為價格之競爭者，處6月以上5年以
下有期徒刑，得併科新臺幣1百萬元以下罰金。
意圖影響採購結果或獲取不當利益，而借用他人名義或證件投標
者，處3年以下有期徒刑，得併科新臺幣1百萬元以下罰金。容許
他人借用本人名義或證件參加投標者，亦同。
政府採購法第92條
（廠商之代理人等違反本法，廠商亦科罰金）
廠商之代表人、代理人、受雇人或其他從業人員，因執行業務犯
本法之罪者，除依該條規定處罰其行為人外，對該廠商亦科以該
條之罰金。


司法院資訊處製作；財團法人民間司法改革基金會備份。
